【裁判字號】    99,上易,167
【裁判日期】    990514
【裁判案由】    詐欺
【裁判全文】
臺灣高等法院臺南分院刑事判決         99年度上易字第167號
上  訴  人  臺灣臺南地方法院檢察署檢察官
上  訴  人
即  被  告  甲○○
上列上訴人因被告詐欺案件，不服臺灣臺南地方法院98年度易字
第1058號中華民國99年1月29日第一審判決（起訴案號：臺灣臺
南地方法院檢察署98年度偵緝字第566、567號），提起上訴，本
院判決如下：
    主  文
上訴駁回。
    事  實
一、甲○○前因提供帳戶之幫助詐欺案件，經臺灣臺南地方法院
    以95年度簡字第1439號判決判處有期徒刑三月確定，於民國
    95年7月27日易科罰金執行完畢。詎其竟仍不知悔改，明知
    其與父母王結龍及王盧美每已久未聯繫，且其父母並未委託
    其購買房屋、車子及繳交信用卡等事宜，竟基於為自己不法
    所有之意圖，於97年6、7月間，陸續以其父母常年在國外，
    且有意在臺南縣市置產，需要支付訂金、繳交信用卡費用及
    購買家俱、汽車等開銷為由，分別於附表所示時間向丁○○
    、乙○○及丙○○詐騙如附表所示之金額共新台幣（下同）
    925,129元（起訴書誤繕為925,134元），致使丁○○（民國
    46年生）、乙○○（民國72年生）及丙○○（民國74年生）
    陷於錯誤，誤認甲○○之家人確實常年在國外，且其父母確
    實委託其辦理購屋事宜，另於其父母返國後將支付前開借款
    ，因而交付如附表所示之款項與甲○○或為其代墊費用。嗣
    甲○○遲未返還借款，且避不見面，丁○○等人始知受騙。
二、甲○○復意圖為自己不法之所有，於97年9月22日下午3時許
    在位於臺南市○區○○路2號之「佳泰電器行」內，向戊○○（民國61年生）購買SonyEricsson 980I（序號：0000000
    00000000）之手機1支，並請戊○○提供金融帳戶以供其匯
    款結帳，戊○○遂提供其夫吳春暉於彰化商業銀行帳號0000
    0000000000號帳戶予甲○○，甲○○聽聞後先假意記下上開
    帳號、撥打電話後，再向戊○○佯稱其母親已將前開手機價
    金14,200元匯入戊○○所提供之帳戶內，使戊○○陷於錯誤
    ，而將上開手機交付與甲○○。嗣戊○○於翌日（23日）查
    詢上開帳戶後，發現並未有何款項匯入，始知受騙。
三、案經丁○○訴由高雄市政府警察局移送、戊○○訴由臺南市
    警察局第五分局報告及丙○○、乙○○訴由臺灣臺南地方法
    院檢察署檢察官偵查起訴。
    理  由
壹、程序部分
    按被告以外之人於審判外之陳述雖不符刑事訴訟法第159條
    之1至第159條之4等4條之規定，而經當事人於審判程序同意
    作為證據，法院審酌該言詞陳述或書面陳述作成時之情況，
    認為適當者，亦得為證據；當事人、代理人或辯護人於法院
    調查證據時，知有刑事訴訟法第159條第1項不得為證據之情
    形，而未於言詞辯論終結前聲明異議者，視為有前項之同意
    ，同法第159條之5定有明文。本件檢察官及被告於本院準備
    程序及審理時對於本件判決所引用之書面及非書面等證據資
    料之證據能力，於本院逐一提示後，迄於言詞辯論終結前均
    未聲明異議，經審酌該等證據作成之情況，核無違法取證或
    其他瑕疵，認為以之作為本案之證據亦屬適當，自有證據能
    力。
貳、實體部分
一、訊據被告固對犯罪事實一如附表所示時間，自告訴人丁○○
    等人處收取或請其等代墊如附表所示之金額；及犯罪事實二
    向告訴人戊○○詐騙手機等情均供認不諱，惟矢口否認犯罪
    事實一部分有何詐欺犯行，辯稱：此部分應是借貸關係云云
    。經查，上揭犯罪事實，業據被告於原審均坦承不諱，核與
    告訴人丁○○、丙○○、乙○○及戊○○指訴情節相符。又
    證人即被告之父王結龍證稱：「我是長泰企業的實際負責人
    。公司2、3年前解散。沒有與詩肯柚木（公司）往來過。」
    （見97核交4193號卷第29頁)，再證人王結龍及證人即被告
    之母王盧美均一致證稱：「（問：是否因為要在臺南置產，
    委託被告幫你們看房子，下訂？）沒有。我們也不知道這件
    事。（問：是否有因為信用卡費用的問題，要求被告協助處
    理？）沒有。」等語（見97核交5663號卷第23-24頁）。足
    徵被告確有詐稱其父母委託其購買房屋、車子及繳交信用卡
    等事，致告訴人丁○○等人陷於錯誤，而交付或代墊如附表
    所示之金額。此外，並有監視器畫面翻拍照片2張（見警卷
    第11頁）、佳泰電器行估價單影本1張（見警卷第15頁）、
    吳春暉之彰化商業銀行帳號00000000000000號存款帳戶存摺
    影本1份（見警卷第16-17頁）、永康市農會支票存根影本3
    張（見97核交4193號卷第41-43頁）、收據影本7張、統一發
    票影本6張（見97核交4193號卷第44-50頁）等證據足資佐證
    。是被告所為確與詐欺罪之構成要件相符，被告所辯無非事
    後卸責之詞，不足採信。本件事證已明，被告犯行堪予認定
    ，應予依法論科。
二、至於被告於原審選任辯護人提出之答辯要旨狀表示：關於告
    訴人丁○○遭詐欺之金額，被告用於購買電器及車輛部分，
    告訴人丁○○事後均已取回，於渠取回後是否有再行變賣或
    自行使用，被告無從知悉，此部分告訴人丁○○實際受損之
    金額為何，尚待斟酌云云。惟告訴人丁○○於本院審理時到
    庭陳稱並沒有拿到車子，家電部分是建商收走等語，被告亦
    供稱車子是伊賣掉了等語。從而，被告向告訴人詐騙之金額
    應仍為925,129元，併予敘明。
三、核被告所為，係犯刑法第339條第1項之詐欺取財罪。被告所
    為如附表所示12次詐騙行為及另一詐取手機行為，時間均不
    同，犯意各別，應分論併罰。又被告前因犯幫助詐欺案件，
    經臺灣臺南地方法院判處有期徒刑三月確定，於95年7月27
    日易科罰金執行完畢，有臺灣高等法院被告全國前案紀錄表
    1份附卷可查，其於五年內故意再犯本件有期徒刑以上之罪
    ，為累犯，均應依刑法第47條第1項規定加重其刑。
四、原審依調查證據結果，以被告所為罪證已明確，因而適用刑
    法第339條第1項、第47條第1項、第41條第1項前段、第51條
    第5款、第6款，刑法施行法第1條之1之規定，並審酌被告於
    本案詐欺犯行之前，即另犯偽造文書罪，經原審以98年度簡
    字第1306號判決判處應執行有期徒刑六月確定，顯見素行並
    非良好，竟不知悔悟，利用其與告訴人丙○○為同學之身分
    ，多次施用詐術詐騙告訴人丙○○及丙○○之妹乙○○、丙○○之母丁○○，另向告訴人戊○○詐騙行動電話機1具，
    詐欺所得金額甚鉅；又被告於原審審理中，雖坦承犯行，然
    其一再表示就前揭本院98年度簡字第1306號判決所處應執行
    有期徒刑六月之罪刑，將以易科罰金之方式執行，顯見其並
    非毫無資力之人，惟其犯案迄今，均未與任何被害人達成和
    解，顯見其坐視被害人財產損失之心態，惡性非輕，兼衡以
    其智識程度、生活狀況等一切情狀，分別量處如附表宣告刑
    欄所示之刑，並就所處拘役刑部分，諭知易科罰金之折算標
    準，並定其應執行刑，及諭知拘役如易科罰金之折算標準，
    以示懲儆。本院經核原判決認事用法俱無不合，量刑亦稱妥
    適。被告上訴意旨仍執前詞，辯稱僅屬借貸性質，否認有詐
    欺犯行，因而指摘原判決不當，非有理由；另檢察官上訴意
    旨，則以被告未與被害人達成和解，而指摘原判決量刑過輕
    ，亦無理由，均應予駁回。
據上論結，應依刑事訴訟法第368條，判決如主文。
本案經檢察官郭珍妮到庭執行職務。
中    華    民    國    99    年    5     月    14    日
                  刑事第四庭    審判長法  官  吳志誠
                                      法  官  吳森豐
                                      法  官  彭喜有
以上正本證明與原本無異。
不得上訴。
                                      書記官  黃子起
中    華    民    國    99    年    5     月    17    日
附錄本案論罪科刑法條：
中華民國刑法第339條第1項
意圖為自己或第三人不法之所有，以詐術使人將本人或第三人之
物交付者，處5年以下有期徒刑、拘役或科或併科1千元以下罰金
。
┌────────────────────────────────────┐
│【附表】                                                                │
├──┬──────┬─────┬───┬─────┬──────────┤
│編號│時間        │ 被害金額 │被害人│所犯法條  │宣告刑              │
│    │            │（新臺幣）│      │          │                    │
├──┼──────┼─────┼───┼─────┼──────────┤
│1   │97年6月間之 │   4,630元│丁○○│刑法第339 │處拘役貳拾日，如易科│
│    │某日        │          │      │條第1項   │罰金，以新臺幣壹仟元│
│    │            │          │      │          │折算壹日。          │
│    │            │          │      │          │                    │
├──┼──────┼─────┼───┼─────┼──────────┤
│2   │97年6月20日 │   3,000元│丁○○│刑法第339 │處拘役貳拾日，如易科│
│    │            │          │      │條第1項   │罰金，以新臺幣壹仟元│
│    │            │          │      │          │折算壹日。          │
├──┼──────┼─────┼───┼─────┼──────────┤
│3   │97年7月12日 │ 588,000元│丁○○│刑法第339 │處有期徒刑捌月。    │
│    │            │          │      │條第1項   │                    │
├──┼──────┼─────┼───┼─────┼──────────┤
│4   │97年7月14日 │ 158,000元│丁○○│刑法第339 │處有期徒刑肆月。    │
│    │            │          │      │條第1項   │                    │
├──┼──────┼─────┼───┼─────┼──────────┤
│5   │97年7月16日 │   6,075元│丁○○│刑法第339 │處拘役拾日，如易科│
│    │            │          │      │條第1項   │罰金，以新臺幣壹仟元│
│    │            │          │      │          │折算壹日。          │
├──┼──────┼─────┼───┼─────┼──────────┤
│6   │97年7月18日 │   1,771元│丁○○│刑法第339 │處拘役拾伍日，如易科│
│    │            │          │      │條第1項   │罰金，以新臺幣壹仟元│
│    │            │          │      │          │折算壹日。          │
├──┼──────┼─────┼───┼─────┼──────────┤
│7   │97年7月19日 │  12,653元│丁○○│刑法第339 │處拘役伍拾日，如易科│
│    │            │          │      │條第1項   │罰金，以新臺幣壹仟元│
│    │            │          │      │          │折算壹日。          │
├──┼──────┼─────┼───┼─────┼──────────┤
│8   │97年7月至同 │  16,000元│丁○○│刑法第339 │處拘役伍拾日，如易科│
│    │年9 月7日間 │          │      │條第1項   │罰金，以新臺幣壹仟元│
│    │某日        │          │      │          │折算壹日。          │
├──┼──────┼─────┼───┼─────┼──────────┤
│9   │97年7月26日 │  14,000元│丁○○│刑法第339 │處拘役伍拾日，如易科│
│    │            │          │      │條第1項   │罰金，以新臺幣壹仟元│
│    │            │          │      │          │折算壹日。          │
├──┼──────┼─────┼───┼─────┼──────────┤
│10  │97年7月間之 │   1,000元│丁○○│刑法第339 │處拘役貳拾日，如易科│
│    │某日        │          │      │條第1項   │罰金，以新臺幣壹仟元│
│    │            │          │      │          │折算壹日。          │
├──┼──────┼─────┼───┼─────┼──────────┤
│11  │97年7月14日 │  20,000元│乙○○│刑法第339 │處拘役伍拾玖日，如易│
│    │            │          │      │條第1項   │科罰金，以新臺幣壹仟│
│    │            │          │      │          │元折算壹日。        │
├──┼──────┼─────┼───┼─────┼──────────┤
│12  │97年7月中旬 │更正為    │丙○○│刑法第339 │處有期徒刑月。    │
│    │某日        │ 100,000元│      │條第1項   │                    │
│    │            │（原起訴書│      │          │                    │
│    │            │誤載為    │      │          │                    │
│    │            │10,000元）│      │          │                    │
├──┼──────┼─────┼───┴─────┴──────────┤
│合計│            │ 925,129元│                                        │
└──┴──────┴─────┴────────────────────┘

司法院資訊處製作；財團法人民間司法改革基金會備份。
